臺北高等行政法院判決　　　　　　　　　　　　　　　九十三年度簡字第七八○號
　　原　　　告　文菱電子有限公司
　　代　表　人　甲○○董事）.
　　輔　佐　人　林惠卿
　　被　　　告　財政部臺灣省北區國稅局
　　代　表　人　林吉昌（局長）
　　訴訟代理人　乙○○
右當事人間因營利事業所得稅事件，原告不服財政部中華民國九十二年三月十九日台
財訴字第○九二○○○七六六四號訴願決定（案號：第00000000號），提起
行政訴訟。本院判決如左：
    主  文
訴願決定及原處分（復查決定）關於否准認列旅費部分均撤銷。
原告其餘之訴駁回。
訴訟費用由原告負擔二分之一，餘由被告負擔。
　　事  實
一事實概要：原告民國（下同）八十七年度營利事業所得稅結算申報，原列報全年（
  課稅）所得額為新臺幣（下同）一七九、二五六元，經被告依帳證查核認剔核定所
  得額為七五一、五七四元，應補徵稅額為一六七、七三五元。原告不服，主張營業
  費用－旅費、運費、郵電費、出口費用及利息支出均具合法憑證，請予重核，申請
  復查，經被告以九十一年十月二十三日北區國稅法字第○九一○○二七五六三號復
  查決定，維持原核定，提起訴願，亦遭決定駁回，原告不服，就旅費及利息支出二
  項，向本院提起行政訴訟。
二兩造聲明：
　(一)原告聲明：訴願決定及原處分關於旅費及利息支出部分均撤銷。
　(二)被告聲明：請判決課稅所得額超過六○三、六六○部分撤銷，其餘部分駁回。
三兩造之爭點：
  原告主張其已提出旅費及利息支出之相關證明文件供核，被告否准認列，顯有違誤
  ，是否可採？
　(一)原告主張：按「營利事業所得額之計算，以其本年度收入總額減除各項費用、損
    失及稅捐後之純益額為所得額。」。原告既已在訴願補充說明書依規定附上旅費
    之前往地點、訪查對象、出差報告及相關文件、利息支出，又提供台銀出具利息
    收據及每月繳款明細表，被告及訴願機關卻仍駁回原告請求，顯有違誤。
  (二)被告主張：
    1.本件原告八十七年度營利事業所得稅結算申報，原核定以其所申報營業費用－
      旅費、運費、郵電費、出口費用及利息支出等未具合法憑證或非為營業所必需
      ，依法令規定，不予認列，應無不合，復查時，原告主張該公司具有合法憑證
      ，請重新查核。被告依原告復查申請書上載明之連絡地址（即營業地址）通知
      原告於九十一年八月二十八日上午十時提示相關帳證供核，惟逾期仍未提示相
      關證明供核，有調帳通知函、掛號回執郵件等附案可稽，訴願時，復依其主張
      通知於九十一年十一月十二日上午十一時補提示相關帳證供核，亦有調帳通知
      函、掛號回執郵件等附案可稽，原告既未能併同證明文件送至被告俾憑復查，
      又經一再發函通知未果，致原告主張無從審酌，原核定仍予維持，並無不合。
      至行政訴訟時，原告主張系爭旅費、利息支出之憑證已在訴願補充說明書依規
      定補附，卷查本件訴願時被告原通知於九十一年十一月十二日上午十一時補提
      示相關帳證供核，惟原告遲至九十二年二月二十日補附上開資料，經檢視補提
      示資料未具列支之帳冊、憑證，且補具旅費之出差報告，僅具簡述出差事由，
      未詳載何人出差、其逐日前往地點，另亦無提供與營業有關之證明。次查利息
      支出部份，原告僅提示「臺灣銀行客戶往來明細查詢單」，並未說明貸款資金
      需求事由，致無法佐證業務之必需性，據上，本件於復查、訴願程序經多次通
      知，原告均未盡提示之義務，且逾限補附證據又不全之情形下，致原告主張無
      從審酌，為維護稅制安定，請予維持原核定。
    2.依原告於起訴階段準備程序庭補正之事證再查，查核結果如后：
      (1)旅費部分：查本件原告原列報旅費支出一四七、九一四元，依補提示出差報
        告單及相關文件得知原告於三月二十五日、四月十七日、五月三十一日分別
        由出差人甲○○至大陸西安、福州及越南河內市參觀機械工廠及洽商外銷機
        器設備並以應收款轉投資之相關事宜，並有來往書信及簽訂合約書為證，依
        上開應可認定與營業有關，此部分爰予追認旅費支出一四七、九一四元。
      (2)利息支出：查本件原告原列報利息支出一七四、四九四元，原核定以其中一
        七四、四九四元，未附憑證，且非為營業所必需，爰予否准。依原告補充說
        明係以廠房扺押貸款伍佰萬元作為週轉使用，並延續至今，按「所謂營業所
        必需之借款利息，係指營業上無資金可供週轉而向他人借款之利息而言，如
        營業資金中尚有餘款足供營運之需時，即非營業所必需，其借款利息不予認
        定，並無不合。」為最高行政法院（八十九年七月一日改制前為行政法院）
        七十二年判字第一五三六號著有判例，查依原告當年度損益表試算其每月所
        需求之資金約計二佰萬元，且本（八十七）年度資產負債表日尚有現金（含
        銀行存款）七、四四八、四九五元，依上開觀之，非為原告自陳該筆借款為
        週轉使用，故其利息支出非為營業所必需，至臻明確，此部分爰請予以維持
        。
      (3)綜上查核，追認旅費支出一四七、九一四元，重行變更核定全年（課稅）所
        得額為六○三、六六○元，應補徵稅額一三○、七五七元。
    3.本件原告於申請復查及提起訴願時，因未能及時提出相關帳證供核，乃維持原
      核定，俟行政訴訟起訴時原告始行補正事證，經被告重行查核後，變更核定全
      年所得額為六○三、六六○元，應補徵稅額一三○、七五七元，惟依行政訴訟
      法第一百零四條准用民事訴訟法第八十條之規定，原告之訴雖有理由，訴訟費
      用仍應由原告負擔。
　　理  由
一按「經營本業及附屬業務以外之費用及損失，不得列為費用或損失。」、「費用及
  損失，未經取得原始憑證，或經取得而記載事項不符者，不予認定。」、「旅費：
  一、旅費支出，應提示詳載逐日前往地點、訪洽對象及內容等之出差報告單及相關
  文件，足資證明與營業有關，其未能提出者應不予認定。」「非營業所必需之借款
  利息，不予認列。」分別為營利事業所得稅查核準則第六十二條、第六十七條第一
  項及第七十四條第一項、第九十七條第二款所明定。又「所謂營業所必需之借款利
  息，係指營業上無資金可供週轉而向他人借款之利息而言，如營業資金中尚有餘款
  足供營運之需時，即非營業所必需，其借款利息不予認定，並無不合。」最高行政
  法院判字第一五三六號判例可資參照。
二原告八十七年度營利事業所得稅結算申報，原列報全年（課稅）所得額為一七九、
  二五六元，經被告依帳證查核認剔核定所得額為七五一、五七四元，應補徵稅額為
  一六七、七三五元。原告不服，主張營業費用－旅費、運費、郵電費、出口費用及
  利息支出均具合法憑證，請予重核，循序申請復查，提起訴願，均遭決定駁回，復
  起訴主張其已提出旅費及利息支出之相關證明文件供核，被告否准認列，顯有違誤
  ，詳如其起訴狀事實欄所載理由等語。
三關於旅費部分：
　原告原列報旅費一四七、九一四元，被告初查以其未檢具出差報告單、訪查對象等
　相關文件，乃予剔除，復查、訴願階段仍未提示相關證明文件供核，遞予決定駁回
　，固非無見，惟原告提起行政訴訟後，被告依其補提出差報告單及相關文件重為審
　核結果，足認其負責人甲○○之出差與營業有關，補充答辯同意追認旅費支出一四
　七、九一四元，此部分原處分自無可維持，訴願決定，未及糾正，亦有疏略，原告
　執以指摘，非無理由，爰將上開部分原處分及訴願決定均予撤銷，以昭折服。
四關於利息支出部分：
　原告原列報利息支出一七四、四九四元，被告初查，以其未附憑證，且其銀行存款
　餘額足以支應每月所需資金，又本年度資產負債表日尚有現金（含銀行存款）七、
  四四八、四九五元，足證上開利息支出之抵押借款，並非營業所必需，原告亦未能
  具體證明抵押借款供營業有關之資金流程，被告否准認列利息支出一七四、四九四
  元，揆諸首揭規定及說明，自無不合，訴願決定，予以維持，亦無不合，原告起訴
  意旨，非有理由，九十三年七月二十日行準備程序，亦未到庭說明或提出對其確實
  有利證據，此部分應予駁回。
五據上論結，本件原告之訴一部有理由，一部無理由，依行政訴訟法第二百三十六條
  、第一百零四條、第九十八條第三項前段、民事訴訟法第七十九條但書，判決如主
  文。
中　　　華　　　民　　　國　　九十三　　年　　　八　　　月　　　二　　　日
                     臺 北 高 等 行 政 法 院   第 四 庭
                                               法　　官　　黃本仁
右為正本係照原本作成。
本件以訴訟事件所涉及之法律見解具有原則性者為限，始得於本判決送達後二十日內
向本院提出上訴狀並表明上訴理由，如已於本判決宣示後送達前提起上訴者，應於判
決送達後二十日內補具上訴理由（均按他造人數附繕本），且經最高行政法院許可後
方得上訴。
中　　　華　　　民　　　國　　九十三　　年　　　八　　　月　　　四　  　日
 　　　　　　　　　　　　　　　　　　          書 記 官　  姚國華
